【裁判字號】    98,審重訴,478
【裁判日期】    980609
【裁判案由】    清償借款
【裁判全文】
臺灣臺北地方法院民事判決           98年度審重訴字第478號
原      告    合作金庫商業銀行股份有限公司
法定代理人    辛○○
訴訟代理人    壬○○
              戊○○
              庚○○
被      告    台灣豐壽實業股份有限公司
                        樓之3.
兼法定代理人  丙○○
兼法定代理人  己○○
兼法定代理人  甲○○
法定代理人    乙○○
被      告    丁○○
上列當事人間請求清償借款事件，本院於民國98年5月26日言詞
辯論終結，判決如下：
    主  文
被告應連帶給付原告美金伍拾壹萬參仟柒佰零玖元玖角貳分，及
如附表所示之利息與違約金。
訴訟費用新臺幣壹拾陸萬肆仟伍佰零肆元由被告連帶負擔。
    事實及理由
一、按公司因解散，其權利能力即受限制，而縮小在清算範圍內
    ，此觀公司法第25條規定自明。又解散之公司，除因合併、
    破產而解散者外，應行清算，同法第24條定有明文。又同法
    第322條第1項規定：「公司之清算，以董事為清算人。但本
    法或章程另有規定或股東會另選清算人時，不在此限。」，
    而公司之清算人，在執行職務範圍內，為公司之負責人，同
    法第8條第2項復有明文。故股份有限公司未經選任清算人時
    ，以其董事為法定清算人。經查，被告台灣豐壽實業股份有
    限公司（下稱台灣豐壽公司）業已解散，惟迄未進行清算程
    序，此有公司變更登記事項卡及本院民事科查詢表可稽，依
    上開說明，即應以全體董事為法定代理人，是本件以丙○○
    、己○○、甲○○及乙○○為被告台灣豐壽公司之法定代理
    人。另依公司法第334條準用同法第85條規定，各清算人即
    法定代理人均有單獨代表被告公司之權。又被告未於言詞辯
    論期日到場，核無民事訴訟法第386條各款所列情形，爰依
    原告之聲請，由其一造辯論而為判決。
二、原告主張：
  (一)被告台灣豐壽公司先後於96年9月4日、97年9月2日邀同其餘
    被告丙○○、己○○、甲○○及丁○○為連帶保證人，與伊
    簽訂進口遠期信用狀借款契約，約定在美金80萬元之額度內
    循環借款，利息自伊或伊國外代理銀行付款之日起至借款到
    期日止，按伊通知利率支付，伊並得依照借入外匯資金成本
    加碼利率隨時調整之。到期不履行時，除依照到期日當日伊
    通知之一般外匯授信利率支付遲延利息外，逾期6個月以內
    ，另按遲延利息10%，逾期超過6個月，另按遲延利息20%加
    付違約金。又借款人最遲應於每筆借款到期日，將借款本金
    以外匯存款或按償還當時伊所公告之外匯即期賣出匯率，或
    按借款人另向伊所訂立預購遠期外匯契約之匯率折合新臺幣
    償付伊；同時將借款利息，按償還當時伊所公告之外匯即其
    賣出匯率折合新臺幣一併交付伊，以資償還伊或轉付伊國外
    代理銀行。迨97年9月11日、97年9月16日，被告丙○○、己○○、甲○○與被告丁○○又分別出具連帶保證書，承諾願
    就被告台灣豐壽公司於現在及將來所簽發之付款、承兌、背
    書或保證之票據、借據、契約及其他一切債務，以新臺幣7
    千萬元為限額，負擔連帶負全部償還責任。
  (二)被告台灣豐壽公司自97年7月8日起陸續向伊借款如附表所示
    13筆，惟未依約繳款，屢經催討仍未獲清償，所欠債務已視
    為全部到期，計欠美金513,709.92元，除應一次全數清償外
    ，另應給付如附表所示之利息與違約金，其餘被告丙○○、
    己○○、甲○○及丁○○為連帶保證人，應負連帶清償責任
    。
  (三)為此，依遠期信用狀借款契約、授信約定書及連帶保證契約
    起訴，並聲明如主文第1項所示。
三、原告主張之事實，業具其提出借據、遠期信用狀借款契約、
    切結書、授信約定書、連帶保證書及外匯牌告匯率表為證，
    且被告經合法通知，未於言詞辯論期日到場爭執，亦未提出
    書狀作何聲明或陳述，以供本院斟酌，自堪信原告主張之事
    實為真正。從而，原告依遠期信用狀借款契約、授信約定書
    及連帶保證契約起訴，請求被告連帶給付美金513,709.92元
    ，及如附表所示之利息與違約金，為有理由，應予准許。
四、訴訟費用負擔之依據：民事訴訟法第85條第2項（第一審裁
    判費164,504元）。
中    華    民    國    98    年    6     月    9     日
                  民事第六庭    法  官  許純芳
以上正本係照原本作成
如對本判決上訴，須於判決送達後20日內向本院提出上訴狀
中    華    民    國    98    年    6     月    9     日
                                書記官  陳怡君
附表：
┌──────┬────────────┬──────────┐
│計 息 本 金 │利息                    │違約金              │
│（美金）    ├──────┬─────┼──────────┤
│            │計息期間    │利率(年息)│期間及利率（年息）  │
├──────┼──────┼─────┼──────────┤
│(一)52,123.03 │自98.2.26起 │4.75%     │自98.2.26起至清償日 │
│  元        │至清償日止  │          │止，逾期6個月以內， │
│            │            │          │按左開利率10%計算， │
│            │            │          │逾期超過6個月部分， │
│            │            │          │按左開利率20%計算。 │
├──────┼──────┼─────┼──────────┤
│(二)135,000元 │自97.8.14起 │4.75%     │自98.2.10起至清償日 │
│            │至清償日止  │          │止，逾期6個月以內， │
│            │            │          │按左開利率10%計算， │
│            │            │          │逾期超過6個月部分， │
│            │            │          │按左開利率20%計算。 │
├──────┼──────┼─────┼──────────┤
│(三)130,500元 │自97.8.13起 │4.75%     │自98.2.9起至清償日止│
│            │至清償日止  │          │，逾期6個月以內，按 │
│            │            │          │左開利率10%計算，逾 │
│            │            │          │期超過6個月部分，按 │
│            │            │          │左開利率20%計算。   │
├──────┼──────┼─────┼──────────┤
│(四)31,500元  │自97.8.20起 │4.75%     │自98.2.16起至清償日 │
│            │至清償日止  │          │止，逾期6個月以內， │
│            │            │          │按左開利率%計算，逾 │
│            │            │          │期超過6個月部分，按 │
│            │            │          │左開利率20%計算。   │
├──────┼──────┼─────┼──────────┤
│(五)39,848.58 │自97.9.9起至│5%        │自98.3.8起至清償日止│
│  元        │清償日止    │          │，逾期6個月以內，按 │
│            │            │          │左開利率10%計算，逾 │
│            │            │          │期超過6個月部分，按 │
│            │            │          │左開利率20%計算。   │
├──────┼──────┼─────┼──────────┤
│(六)7,851.42元│自97.9.16起 │5%        │自98.3.15起至清償日 │
│            │至清償日止  │          │止，逾期6個月以內， │
│            │            │          │按左開利率10% 計算，│
│            │            │          │逾期超過6個月部分， │
│            │            │          │按左開利率20%計算。 │
├──────┼──────┼─────┼──────────┤
│(七)7,223.69元│自97.11.13起│5.50%     │自98.5.12起至清償日 │
│            │至清償日止  │          │止，逾期6個月以內， │
│            │            │          │按左開利率10% 計算，│
│            │            │          │逾期超過6個月部分， │
│            │            │          │按左開利率20%計算。 │
├──────┼──────┼─────┼──────────┤
│(八)9,385.20元│自97.11.26起│5.50%     │自98.5.25起至清償日 │
│            │至清償日止  │          │止，逾期6個月以內， │
│            │            │          │按左開利率10% 計算，│
│            │            │          │逾期超過6個月部分按 │
│            │            │          │左開利率20%計算。   │
├──────┼──────┼─────┼──────────┤
│(九)25,103.88 │自97.11.13起│5.50%     │自98.5.12起至清償日 │
│  元        │至清償日止  │          │止，逾期6個月以內， │
│            │            │          │按左開利率10% 計算，│
│            │            │          │逾期超過6個月部分， │
│            │            │          │按左開利率20%計算。 │
├──────┼──────┼─────┼──────────┤
│(十)36,546.12 │自97.11.20起│5.50%     │自98.5.19起至清償日 │
│  元        │至清償日止  │          │止，逾期6個月以內， │
│            │            │          │按左開利率10% 計算，│
│            │            │          │逾期超過6個月部分， │
│            │            │          │按左開利率20%計算。 │
├──────┼──────┼─────┼──────────┤
│(十一)22,050元  │自97.12.10起│5.50%     │自98.6.8起至清償日止│
│            │至清償日止  │          │，逾期6個月以內，按 │
│            │            │          │左開利率10%計算，逾 │
│            │            │          │期超過6個月部分，按 │
│            │            │          │左開利率20%計算。   │
├──────┼──────┼─────┼──────────┤
│(十二)7,470元   │自97.12.24起│4.75%     │自98.6.22起至清償日 │
│（12.）      │至清償日止  │          │止，逾期6個月以內， │
│            │            │          │按左開利率10% 計算，│
│            │            │          │逾期超過6個月部分， │
│            │            │          │按左開利率20%計算。 │
├──────┼──────┼─────┼──────────┤
│(十三)9,108元   │自97.12.30起│4.75%     │自98.6.28起至清償日 │
│            │至清償日止  │          │止，逾期6個月以內， │
│            │            │          │按左開利率10% 計算，│
│            │            │          │逾期超過6個月部分， │
│            │            │          │按左開利率20%計算。 │
└──────┴──────┴─────┴──────────┘


司法院資訊處製作；財團法人民間司法改革基金會備份。
